【裁判字號】    92,再易,40
【裁判日期】    920819
【裁判案由】    給付工程款
【裁判全文】
臺灣高等法院臺中分院民事判決  九十二年度再易字第四○號
      再審原告    敬統實業股份有限公司
      法定代理人  乙○○
      再審被告    甲○○
右當事人間給付工程款事件，再審原告對於中華民國九十二年三月二十五日本院九十
年度上易字第三九四號第二審確定判決，提起再審之訴，本院判決如左：
      主      文
再審之訴駁回。
再審訴訟費用由再審原告負擔。
      事實及理由
一、再審原告與再審被告間給付工程款事件，前經本院於民國九十二年三月二十五日
    以九十年度上易字第三九四號判決，並於九十二年四月二日送達再審原告，再審
    原告於九十二年五月二日提起本件再審之訴，未逾三十日之不變期間，其訴應為
    合法，先予明。
二、(甲)再審原告聲明：求為判決：
      (一)原確定判決關於駁回再審原告在第一審新台幣（下同）六十四萬五千一百六
        十七元之訴及命負擔該部分訴訟費用之裁判均廢棄。
      (二)再審及前審之訴訟費用均由再審被告負擔。
    (乙)再審被告方面：再審被告並未提出書狀作何聲明或陳述。
三、再審原告主張：依再審被告所提之帳目明細影本，該帳目明細表所示之原料扣款
    ，均係依產品品目分析表而為扣款，亦即扣除每次交貨之成品所包含之原料價格
    ，自民國（下同）八十八年四月至九十二年二月止，每次之請款與所扣除之原料
    款項均係該次成品所含之原料款項，且若就最後一批成品部分而言，最後一批成
    品為九十二年二月交付，亦有扣除原料費用十萬零九千七百八十八元，且該帳目
    明細表中所扣除之原物料款項，僅係再審被告該次所完成之成品之原料款項，而
    非預先扣款，是原判決未斟酌上開足以影響判決結果之帳目明細表，再審原告自
    得據以提起再審。又證人趙冠智、謝進添及葉堯山等分別證稱係再審原告公司之
    布料、床罩外袋及棉花之供應商，由再審原告給付貨款與供應商，並指定其等將
    貨品送交予再審被告，原料買賣契約係成立於再審原告與供應商之間，原確定判
    決認定買賣契約存在再審被告與證人等之間即有違經驗法則及論理法則，且本件
    原料供應商即證人趙冠智、謝進添及葉堯山均證稱係直接與再審原告聯絡，有關
    原料之種類、交期、付款方式與契約重大要素，皆由再審原告與之簽訂，再審被
    告從未與原料供應商接觸，又何來由其統一購買材料、較有議價空間之情形？且
    再審被告僅係再審原告所發包對象之一，若以統一購買材料比較便宜等語，認其
    符合一般市場大量購買而較有議價空間，則再審原告之大量使用情形更甚於再審
    被告，故原確定判決認定由再審被告統一購買材料比較便宜，實已違反經驗法則
    ，而有不適用最高法院八十六年台上字第三九四號判例、八十五年台上字第九六
    二號判例之違誤。再審原告與再審被告間之委託代工生產合約書第一項第五點：
    原、物料為甲方（即再審原告）給乙方（即再審被告）進貨，而成品為乙方給甲
    方進貨；第七點：工資算法分為２‧‧Ａ‧‧（縫、綻）床罩車法為４００；Ｂ
    ：空白棉車法為５００，此即已明白表示再審原告供給原物料予再審被告加工，
    且以完成之產品件數計算工資，而原確定判決卻認解釋契約應以當事人立約時之
    真意為準，而其真意為何，應以過去事實及其他一切證據資料為斷定之標準，不
    能拘泥文字致失真意，故原確定判決即為捨契約文字而更為解釋，實有不適用最
    高法院十七年上字第一一一八號判例、七十一年台上字第四七○七號裁判之違誤
    ，是原確定判決有民事訴訟法第四百九十七條及第四百九十六條第一項第一款之
    再審事由，爰提起本件再審之訴云云。
四、按對於第二審確定終局裁判，如就足影響於判決之重要證物漏未斟酌者，固得依
    民事訴訟法第四百九十七條規定，提起再審之訴。查本件再審原告所稱本院上揭
    原確定判決，所漏未斟酌之重要證據即「帳目明細表」，惟原確定判決業經審酌
    ，認再審被告自八十七年五月至九十年二月止，共向再審原告領了五百七十五萬
    一千一百零三元之工程款，有再審被告所提出之代工金額明細影本一份在卷（本
    院第二卷第二十三頁），並為再審原告所不爭執，是該證物為再審原告及被告所
    不爭執，並載明其理由（見上開確定判決理由欄第三項第三款）。是則再審原告
    主張原確定判決就前開「帳目明細表」證物漏未斟酌等語，自非實在，為無可取
    。從而，其執此提起本件再審之訴，自有未合。
五、又按民事訴訟法第四百九十六條第一項第一款所謂適用法規顯有錯誤，係指確定
    判決所適用之法規，顯然不合於法律規定，或與司法院現尚有效及大法官會議之
    解釋，或本院現尚有效之判例顯有違反，或消極的不適用法規，顯然影響裁判者
    而言，並不包括判決理由矛盾、理由不備、取捨證據及認定事實錯誤之情形在內
    （最高法院九十二年度台上字第三二○號判決參照）。查再審原告以證人趙冠智
    、謝進添及葉堯山等分別證稱係再審原告公司之布料、床罩外袋及棉花之供應商
    ，由再審原告給付貨款與供應商，並指定其等將貨品送交予再審被告，原料買賣
    契約係成立於再審原告與供應商之間，原確定判決認定買賣契約存在再審被告與
    證人等之間即有違經驗法則及論理法則，且本件原料供應商即證人趙冠智、謝進
    添及葉堯山均證稱係直接與再審原告聯絡，有關原料之種類、交期、付款方式與
    契約重大要素，皆由再審原告與之簽訂，再審被告從未與原料供應商接觸，又何
    來由其統一購買材料、較有議價空間之情形？且再審被告僅係再審原告所發包對
    象之一，若以統一購買材料比較便宜等語，認其符合一般市場大量購買而較有議
    價空間，則再審原告之大量使用情形更甚於再審被告，故原確定判決認定由再審
    被告統一購買材料比較便宜，實已違反經驗法則，又再審原告與再審被告間之委
    託代工生產合約書第一項第五點明白表示再審原告供給原物料予再審被告加工，
    且以完成之產品件數計算工資，而原確定判決卻捨契約文字而更為解釋，實有不
    適用最高法院八十六年台上字第三九四號判例、八十五年台上字第九六二號判例
    、十七年上字第一一一八號判例、七十一年台上字第四七○七號裁判之違誤云云
    。惟再審被告於原確定判決審理程序中提出委託代工生產合約書，主張兩造於八
    十八年二月二十一日訂立委託代工生產合約書，由再審原告委託再審被告代工生
    產床罩組、棉被、枕頭及寢飾等產品，而再審原告亦主張兩造於八十八年二月二
    十一日之合約於八十九年二月底期滿後，另於八十九年六月一日簽定委託代工生
    產合約書，為兩造所不爭執。惟兩造就代工報酬之計算基準及原物料之本錢由何
    人支付，各執一詞，經本院前審採取證人即兩造交易期間任職再審原告公司之會
    計劉冠妤（原名劉慧如）所為證言及參酌採購單所記載，認定兩造間就代工報酬
    之計算，應係依兩造所共同確認之各型號產品品目分析表所載含工資之價格來計
    算，原物料之本錢雖由再審原告先行支付給原料廠商，然嗣後已由再審被告依據
    其領用之數量於請領報酬時予以扣除，故實際上原料係由再審原告負擔，即本件
    再審被告所承作之工作，係帶工帶料者，故再審被告於退回原物料予再審原告時
    ，自得向再審原告要回原物料之款項。遂判准再審被告之請求，命再審原告給付
    陸拾肆萬伍仟壹佰陸拾柒元及其法定遲延利息，原確定判決自無違背再審原告所
    指之判例可言。再審意旨主張原確定判決適用法規顯有錯誤之部分，僅係對前訴
    訟程序事實審取捨證據及認定事實之職權行使為指摘，難認為有理由。
六、綜上所述，再審原告對本院上開確定判決，提起再審之訴，為顯無理由，爰不經
    言詞辯論以判決駁回之。
七、據上論結，本件再審之訴為顯無理由，依民事訴訟法第五百零二條第二項、第七
    十八條，判決如主文。
中      華      民      國    九十二    年      八      月      十九    日
~B1民事第一庭審判長法  官  林陳松
~B2                法  官  李寶堂
~B3                法  官  鄭金龍
右為正本係照原本作成。
不得上訴。
~B                書記官  林桂鳳
中      華      民      國    九十二    年      八      月    二十一    日
                                                                        Ｂ


司法院資訊處製作；財團法人民間司法改革基金會備份。
